# 110 lipids


```{r, include=F, echo=F, message=F, warnings=F}
options(java.parameters = '-Xmx8000m')
source('Rscript/setup.R')
source('Rscript/functions.R')
source('Rscript/app_functions.R')
source('rscript/pathway_funs.R', encoding = 'UTF-8')


options(useFancyQuotes = FALSE)


knitr::opts_chunk$set(
  cache = T,
  message = F,
  dpi = 300
)

library(plyr)
library(ggplot2)
library(magrittr)
library(MetaboAnalystR)
library(kableExtra)


# library(extrafont)
# loadfonts(device = 'win', quiet = T)
# par(family = 'Liberation')
# windowsFonts(
#   serif = 'Liberation Serif',
#   sans = 'Liberation Sans',
#   mono = 'Liberation Mono'
# )

par(family = 'sans')

set.seed(1)

prefix <- '110'
output.dir <- file.path('output', prefix)
Sys.setlocale("LC_ALL","Chinese")

if (!dir.exists(output.dir)) {
    dir.create(output.dir, recursive = T)
}
```

```{r}
d10 <- XLConnect::readWorksheetFromFile(
  # 'data/20210401/2021-180-C-01 MS data-Statistical format.xlsx',
  '/Users/leump/Desktop/1.xlsx',
  sheet = 'data.csv',
  check.names = F,
  rownames = 1
)[1:80, ]

d10[d10 == 0] <- 0.5 * min(d10[d10 > 0])

d10.log2 <- log2(d10)

ds10 <- data.frame(
  sample = rownames(d10)
) %>%
  mutate(
    subject = stringi::stri_sub(sample, 1, 1) %>% factor,
    timepoint = stringi::stri_sub(sample, 3, 3) %>% factor,
    group = stringi::stri_sub(sample, 2, 2) %>% factor(levels = c('N', 'T'))
  )



```

## 方法说明

此实验为被试内设计(within-subjects design)，每名患者的两种组织在8个时间点检测了代谢物水平，实验目的是比较两种组织，还有相同组织在不同时间点的代谢物差异。这两种比较都是个体内（within subjects）的比较，我们把患者当做随机效应（random effect）处理，用limma包的duplicateCorrelation函数来实现。为了比较的方便，把组织的种类和时间点当做了双因子实验来处理，没有采用时间序列的处理方式。

limma分析之前对代谢物数值做了log2转换，limma差异分析的结果在single文件夹中的csv文件。每两组对比的差异分析结果放在一个csv中，比如T1.T - T1.N.csv就是第一个时间点肿瘤和正常组织对比的结果，而((T2.T + T3.T + T4.T) - (T2.N + T3.N + T4.N)) div 3.csv是第二时间段肿瘤组织和正常组织的差异分析结果。这里div 3表示除以3，是因为是把3个组的均值作比较，所以把总和除以3。

差异分析的结果包括:
- logFC： log2 fold change。
- AveExpr： 所有样本的均值(log2)。
- t： moderated t statistic。含义和普通的t test statistic类似，但是标准误差(standard error)是利用贝叶斯模型向一个所有代谢物共同的数值进行了收敛。
- P.Value：P value
- adj.P.Val：BH 方法校正P值得到的FDR
- B: log-odds that the gene is differentially expressed

heatmap_summary.pdf是把所有的logFC放在一起的热图，对行进行了分层聚类。
heatmap_summary_FDRlt0.1.pdf是筛选出FDR<0.1的部分，把其它的logFC数值设为0，为了方便查看其中有显著差异的部分。

参考：
limma user guide, http://bioconductor.org/packages/release/bioc/vignettes/limma/inst/doc/usersguide.pdf

## Limma


Design matrix columns for different parameterization

|single.factor |nested |interaction |
|:-------------|:------|:-----------|
|T1.N          |T1     |T1          |
|T2.N          |T2     |T2          |
|T3.N          |T3     |T3          |
|T4.N          |T4     |T4          |
|T5.N          |T5     |T5          |
|T6.N          |T6     |T6          |
|T7.N          |T7     |T7          |
|T8.N          |T8     |T8          |
|T1.T          |T1.T   |T           |
|T2.T          |T2.T   |T2.T        |
|T3.T          |T3.T   |T3.T        |
|T4.T          |T4.T   |T4.T        |
|T5.T          |T5.T   |T5.T        |
|T6.T          |T6.T   |T6.T        |
|T7.T          |T7.T   |T7.T        |
|T8.T          |T8.T   |T8.T        |

Rename factors

|single.factor |nested |interaction |
|:-------------|:------|:-----------|
|T1.N          |T1.N   |T1.N        |
|T2.N          |T2.N   |T2.N        |
|T3.N          |T3.N   |T3.N        |
|T4.N          |T4.N   |T4.N        |
|T5.N          |T5.N   |T5.N        |
|T6.N          |T6.N   |T6.N        |
|T7.N          |T7.N   |T7.N        |
|T8.N          |T8.N   |T8.N        |
|T1.T          |T1.T   |T1.T        |
|T2.T          |T2.T   |T2.T        |
|T3.T          |T3.T   |T3.T        |
|T4.T          |T4.T   |T4.T        |
|T5.T          |T5.T   |T5.T        |
|T6.T          |T6.T   |T6.T        |
|T7.T          |T7.T   |T7.T        |
|T8.T          |T8.T   |T8.T        |


```{r}
timepoint <- paste0('T', ds10$timepoint)
group <- ds10$group

##------------------
## single factor
##------------------
timepoint.group <- paste(timepoint, group, sep = '.') 
design.single <- model.matrix(~0 + timepoint.group)
colnames(design.single) %<>% stringi::stri_replace_all_fixed('timepoint.group', '')

## multilevel
corfit <- duplicateCorrelation(t(d10.log2),design.single, block=ds10$subject)

fit.single <- limma::lmFit(
  t(d10.log2), 
  design.single,
  block = ds10$subject,
  correlation = corfit$consensus.correlation
)

# fit2.single <- vapply(1:8, function(i) {
#   sprintf('T%d.T - T%d.N', i, i)
# }, character(1)) %>%
#   as.list %>%
#   c(list(levels = design.single)) %>%
#   do.call(makeContrasts, .) %>%
#   contrasts.fit(fit, .) %>%
#   eBayes

fit2.single <- makeContrasts(
  # # 对比组一：肿瘤与正常对比
  # 'T1.T - T1.N', 'T2.T - T2.N', 'T3.T - T3.N', 'T4.T - T4.N',
  # 'T5.T - T5.N', 'T6.T - T6.N', 'T7.T - T7.N', 'T8.T - T8.N',
  # # 第二时间段肿瘤与正常对比（小组2,3,4）
  # '((T2.T + T3.T + T4.T) - (T2.N + T3.N + T4.N))/3',
  # # 第三时间段肿瘤与正常对比（小组5,6,7）
  # '((T5.T + T6.T + T7.T) - (T5.N + T6.N + T7.N))/3',
  # # 肿瘤组织处理时间梯度对比
  # 'T2.T - T1.T', 'T3.T - T1.T', 'T4.T - T1.T', 'T5.T - T1.T', 'T6.T - T1.T', 'T7.T - T1.T', 'T8.T - T1.T',
  # 'T3.T - T2.T', 'T4.T - T2.T', 'T5.T - T2.T', 'T6.T - T2.T', 'T7.T - T2.T', 'T8.T - T2.T',
  # 'T4.T - T3.T', 'T5.T - T3.T', 'T6.T - T3.T', 'T7.T - T3.T', 'T8.T - T3.T',
  # 'T5.T - T4.T', 'T6.T - T4.T', 'T7.T - T4.T', 'T8.T - T4.T',
  # 'T6.T - T5.T', 'T7.T - T5.T', 'T8.T - T5.T',
  # 'T7.T - T6.T', 'T8.T - T6.T',
  # 'T8.T - T7.T',
  # # 正常组织处理时间梯度对比
  # 'T2.N - T1.N', 'T3.N - T1.N', 'T4.N - T1.N', 'T5.N - T1.N', 'T6.N - T1.N', 'T7.N - T1.N', 'T8.N - T1.N',
  # 'T3.N - T2.N', 'T4.N - T2.N', 'T5.N - T2.N', 'T6.N - T2.N', 'T7.N - T2.N', 'T8.N - T2.N',
  # 'T4.N - T3.N', 'T5.N - T3.N', 'T6.N - T3.N', 'T7.N - T3.N', 'T8.N - T3.N',
  # 'T5.N - T4.N', 'T6.N - T4.N', 'T7.N - T4.N', 'T8.N - T4.N',
  # 'T6.N - T5.N', 'T7.N - T5.N', 'T8.N - T5.N',
  # 'T7.N - T6.N', 'T8.N - T6.N',
  # 'T8.N - T7.N',
  
  # 肿瘤组织处理时间梯度对比
  'T2.T - T1.T',
  'T3.T - T2.T',
  'T4.T - T3.T',
  'T5.T - T4.T',
  'T6.T - T5.T',
  'T7.T - T6.T',
  'T8.T - T7.T',
  # 正常组织处理时间梯度对比
  'T2.N - T1.N',
  'T3.N - T2.N',
  'T4.N - T3.N',
  'T5.N - T4.N', 
  'T6.N - T5.N',
  'T7.N - T6.N',
  'T8.N - T7.N',
  
  
  
  
  
  
  
  
  levels = design.single
) %>%
  contrasts.fit(fit.single, contrasts = .) %>%
  eBayes

##------------------
## single factor reorder levels
##------------------
timepoint.group <- paste(timepoint, group, sep = '.') %>%
  factor(levels = paste0('T', 1:8, '.', rep(c('N', 'T'), each = 8)))
design.single2 <- model.matrix(~ 0+timepoint.group)
colnames(design.single2) %<>% stringi::stri_replace_all_fixed('timepoint.group', '')

## multilevel
corfit <- duplicateCorrelation(t(d10.log2),design.single2, block=ds10$subject)

fit.single2 <- limma::lmFit(
  t(d10.log2), 
  design.single2,
  block = ds10$subject,
  correlation = corfit$consensus.correlation
)

# fit2.single <- vapply(1:8, function(i) {
#   sprintf('T%d.T - T%d.N', i, i)
# }, character(1)) %>%
#   as.list %>%
#   c(list(levels = design.single)) %>%
#   do.call(makeContrasts, .) %>%
#   contrasts.fit(fit, .) %>%
#   eBayes

fit2.single2 <- makeContrasts(
  # 对比组一：肿瘤与正常对比
  'T1.T - T1.N', 'T2.T - T2.N', 'T3.T - T3.N', 'T4.T - T4.N',
  'T5.T - T5.N', 'T6.T - T6.N', 'T7.T - T7.N', 'T8.T - T8.N',
  # 第二时间段肿瘤与正常对比（小组2,3,4）
  '((T2.T + T3.T + T4.T) - (T2.N + T3.N + T4.N))/3',
  # 第三时间段肿瘤与正常对比（小组5,6,7）
  '((T5.T + T6.T + T7.T) - (T5.N + T6.N + T7.N))/3',
  # 肿瘤组织处理时间梯度对比
  'T2.T - T1.T', 'T3.T - T1.T', 'T4.T - T1.T', 'T5.T - T1.T', 'T6.T - T1.T', 'T7.T - T1.T', 'T8.T - T1.T',
  'T3.T - T2.T', 'T4.T - T2.T', 'T5.T - T2.T', 'T6.T - T2.T', 'T7.T - T2.T', 'T8.T - T2.T',
  'T4.T - T3.T', 'T5.T - T3.T', 'T6.T - T3.T', 'T7.T - T3.T', 'T8.T - T3.T',
  'T5.T - T4.T', 'T6.T - T4.T', 'T7.T - T4.T', 'T8.T - T4.T',
  'T6.T - T5.T', 'T7.T - T5.T', 'T8.T - T5.T',
  'T7.T - T6.T', 'T8.T - T6.T',
  'T8.T - T7.T',
  # 正常组织处理时间梯度对比
  'T2.N - T1.N', 'T3.N - T1.N', 'T4.N - T1.N', 'T5.N - T1.N', 'T6.N - T1.N', 'T7.N - T1.N', 'T8.N - T1.N',
  'T3.N - T2.N', 'T4.N - T2.N', 'T5.N - T2.N', 'T6.N - T2.N', 'T7.N - T2.N', 'T8.N - T2.N',
  'T4.N - T3.N', 'T5.N - T3.N', 'T6.N - T3.N', 'T7.N - T3.N', 'T8.N - T3.N',
  'T5.N - T4.N', 'T6.N - T4.N', 'T7.N - T4.N', 'T8.N - T4.N',
  'T6.N - T5.N', 'T7.N - T5.N', 'T8.N - T5.N',
  'T7.N - T6.N', 'T8.N - T6.N',
  'T8.N - T7.N',
  levels = design.single2
) %>%
  contrasts.fit(fit.single2, contrasts = .) %>%
  eBayes

##------------------
## nested interaction
##------------------
design.nested <- model.matrix(~0+timepoint+timepoint:group)
colnames(design.nested) %<>% 
  stringi::stri_replace_all_fixed('timepoint', '') %>%
  stringi::stri_replace_all_fixed('group', '') %>%
  stringi::stri_replace_all_fixed(':', '.') 

## multilevel
corfit <- duplicateCorrelation(t(d10.log2),design.nested, block=ds10$subject)

fit.nested <- limma::lmFit(
  t(d10.log2), 
  design.nested,
  block = ds10$subject,
  correlation = corfit$consensus.correlation
)

# fit2.single <- vapply(1:8, function(i) {
#   sprintf('T%d.T - T%d.N', i, i)
# }, character(1)) %>%
#   as.list %>%
#   c(list(levels = design.single)) %>%
#   do.call(makeContrasts, .) %>%
#   contrasts.fit(fit, .) %>%
#   eBayes

fit2.nested <- makeContrasts(
  # 对比组一：肿瘤与正常对比
  'T1.T', 'T2.T', 'T3.T', 'T4.T',
  'T5.T', 'T6.T', 'T7.T', 'T8.T',
  # 第二时间段肿瘤与正常对比（小组2,3,4）
  '(T2.T + T3.T + T4.T)/3',
  # 第三时间段肿瘤与正常对比（小组5,6,7）
  '(T5.T + T6.T + T7.T)/3',
  # 肿瘤组织处理时间梯度对比
  '(T2 - T1) + (T2.T - T1.T)',
  '(T3 - T1) + (T3.T - T1.T)',
  '(T4 - T1) + (T4.T - T1.T)',
  '(T5 - T1) + (T5.T - T1.T)',
  '(T6 - T1) + (T6.T - T1.T)',
  '(T7 - T1) + (T7.T - T1.T)',
  '(T8 - T1) + (T8.T - T1.T)',
  '(T3 - T2) + (T3.T - T2.T)',
  '(T4 - T2) + (T4.T - T2.T)',
  '(T5 - T2) + (T5.T - T2.T)',
  '(T6 - T2) + (T6.T - T2.T)',
  '(T7 - T2) + (T7.T - T2.T)',
  '(T8 - T2) + (T8.T - T2.T)',
  '(T4 - T3) + (T4.T - T3.T)',
  '(T5 - T3) + (T5.T - T3.T)',
  '(T6 - T3) + (T6.T - T3.T)',
  '(T7 - T3) + (T7.T - T3.T)',
  '(T8 - T3) + (T8.T - T3.T)',
  '(T5 - T4) + (T5.T - T4.T)',
  '(T6 - T4) + (T6.T - T4.T)',
  '(T7 - T4) + (T7.T - T4.T)',
  '(T8 - T4) + (T8.T - T4.T)',
  '(T6 - T5) + (T6.T - T5.T)',
  '(T7 - T5) + (T7.T - T5.T)',
  '(T8 - T5) + (T8.T - T5.T)',
  '(T7 - T6) + (T7.T - T6.T)',
  '(T8 - T6) + (T8.T - T6.T)',
  '(T8 - T7) + (T8.T - T7.T)',
  # 正常组织处理时间梯度对比
  '(T2 - T1)',
  '(T3 - T1)',
  '(T4 - T1)',
  '(T5 - T1)',
  '(T6 - T1)',
  '(T7 - T1)',
  '(T8 - T1)',
  '(T3 - T2)',
  '(T4 - T2)',
  '(T5 - T2)',
  '(T6 - T2)',
  '(T7 - T2)',
  '(T8 - T2)',
  '(T4 - T3)',
  '(T5 - T3)',
  '(T6 - T3)',
  '(T7 - T3)',
  '(T8 - T3)',
  '(T5 - T4)',
  '(T6 - T4)',
  '(T7 - T4)',
  '(T8 - T4)',
  '(T6 - T5)',
  '(T7 - T5)',
  '(T8 - T5)',
  '(T7 - T6)',
  '(T8 - T6)',
  '(T8 - T7)',
  levels = design.nested
) %>%
  contrasts.fit(fit.nested, contrasts = .) %>%
  eBayes

##------------------
## classic interaction
##------------------
design.interaction <- model.matrix(~0+timepoint*group)
colnames(design.interaction) %<>% 
  stringi::stri_replace_all_fixed('timepoint', '') %>%
  stringi::stri_replace_all_fixed('group', '') %>%
  stringi::stri_replace_all_fixed(':', '.')


## multilevel
corfit <- duplicateCorrelation(t(d10.log2),design.interaction, block=ds10$subject)

fit.interaction <- limma::lmFit(
  t(d10.log2), 
  design.interaction,
  block = ds10$subject,
  correlation = corfit$consensus.correlation
)

# fit2.single <- vapply(1:8, function(i) {
#   sprintf('T%d.T - T%d.N', i, i)
# }, character(1)) %>%
#   as.list %>%
#   c(list(levels = design.single)) %>%
#   do.call(makeContrasts, .) %>%
#   contrasts.fit(fit, .) %>%
#   eBayes

fit2.interaction <- makeContrasts(
  # 对比组一：肿瘤与正常对比
  'T', 'T + T2.T', 'T + T3.T', 'T + T4.T',
  'T + T5.T', 'T + T6.T', 'T + T7.T', 'T + T8.T',
  # 第二时间段肿瘤与正常对比（小组2,3,4）
  '((T + T2.T) + (T + T3.T) + (T + T4.T))/3',
  # 第三时间段肿瘤与正常对比（小组5,6,7）
  '((T + T5.T) + (T + T6.T) + (T + T7.T))/3',
  # 肿瘤组织处理时间梯度对比
  '(T2 - T1) + T2.T',
  '(T3 - T1) + T3.T',
  '(T4 - T1) + T4.T',
  '(T5 - T1) + T5.T',
  '(T6 - T1) + T6.T',
  '(T7 - T1) + T7.T',
  '(T8 - T1) + T8.T',
  '(T3 - T2) + (T3.T - T2.T)',
  '(T4 - T2) + (T4.T - T2.T)',
  '(T5 - T2) + (T5.T - T2.T)',
  '(T6 - T2) + (T6.T - T2.T)',
  '(T7 - T2) + (T7.T - T2.T)',
  '(T8 - T2) + (T8.T - T2.T)',
  '(T4 - T3) + (T4.T - T3.T)',
  '(T5 - T3) + (T5.T - T3.T)',
  '(T6 - T3) + (T6.T - T3.T)',
  '(T7 - T3) + (T7.T - T3.T)',
  '(T8 - T3) + (T8.T - T3.T)',  
  '(T5 - T4) + (T5.T - T4.T)',
  '(T6 - T4) + (T6.T - T4.T)',
  '(T7 - T4) + (T7.T - T4.T)',
  '(T8 - T4) + (T8.T - T4.T)',
  '(T6 - T5) + (T6.T - T5.T)',
  '(T7 - T5) + (T7.T - T5.T)',
  '(T8 - T5) + (T8.T - T5.T)',  
  '(T7 - T6) + (T7.T - T6.T)',
  '(T8 - T6) + (T8.T - T6.T)',  
  '(T8 - T7) + (T8.T - T7.T)',  
  # 正常组织处理时间梯度对比
  'T2 - T1',
  'T3 - T1',
  'T4 - T1',
  'T5 - T1',
  'T6 - T1',
  'T7 - T1',
  'T8 - T1',
  'T3 - T2',
  'T4 - T2',
  'T5 - T2',
  'T6 - T2',
  'T7 - T2',
  'T8 - T2',
  'T4 - T3',
  'T5 - T3',
  'T6 - T3',
  'T7 - T3',
  'T8 - T3',
  'T5 - T4',
  'T6 - T4',
  'T7 - T4',
  'T8 - T4',
  'T6 - T5',
  'T7 - T5',
  'T8 - T5',
  'T7 - T6',
  'T8 - T6',
  'T8 - T7',
  levels = design.interaction
) %>%
  contrasts.fit(fit.interaction, contrasts = .) %>%
  eBayes


##------------------
## 
##------------------
if (F) {
  data.frame(
    `single factor` = colnames(design.single), 
    `nested` = colnames(design.nested), 
    `interaction` = colnames(design.interaction)) %>%
    kable(format = 'markdown')
  
  
  
  rownames(design.single) <- rownames(design.single2) <- rownames(design.nested) <-rownames(design.interaction) <- rownames(d10)
  
  
  
  write.csv(design.single, 'output/110/design_single.csv')
  write.csv(design.single2, 'output/110/design_single2.csv')
  write.csv(design.nested, 'output/110/design_nested.csv')
  write.csv(design.interaction, 'output/110/design_interaction.csv')
}

plyr::l_ply(c('single', 'single2', 'nested', 'interaction'), function(x) {
  fit2 <- get(paste0('fit2.', x))
  
  dir.name <- file.path(output.dir, x)
  if (!dir.exists(dir.name)) {
    dir.create(dir.name)
  }
  
  plyr::l_ply(seq_along(colnames(fit2$contrasts)), function(i) {
    file.name <- file.path(
      dir.name, 
      paste0(colnames(fit2$contrasts)[i], '.csv') %>%
        stringi::stri_replace_all_fixed('/', ' div ')
    )
    print(file.name)
    topTable(fit2, coef = i, number = Inf, adjust.method = 'BH') %>%
      write.csv(file = file.name, row.names = T)
  })
})
```


热图显示log2FC和adjusted P

```{r}
res <- lapply(seq_along(colnames(fit2.single$contrasts)), function(i) {
  topTable(fit2.single, coef = i, number = Inf, adjust.method = 'BH')[colnames(d10.log2), c('logFC', 'adj.P.Val')]
})

d.logFC <- purrr::map(res, 'logFC') %>%
  do.call(cbind, .)

d.adj.P <- purrr::map(res, 'adj.P.Val') %>%
  do.call(cbind, .)

rownames(d.logFC) <- rownames(d.adj.P) <- colnames(d10.log2)
colnames(d.logFC) <- colnames(d.adj.P) <- colnames(fit2.single$contrasts)

library(ComplexHeatmap)

p1 <- Heatmap(
  d.logFC, 
  name = 'logFC',
  cluster_rows = T,
  cluster_columns = F,
  col = circlize::colorRamp2(c(-2, 0, 2), c("navyblue", "white", "firebrick"))
)


d.logFC[d.adj.P >= 0.1] <- 0
p2 <- Heatmap(
  d.logFC, 
  name = 'logFC',
  cluster_rows = T,
  cluster_columns = F,
  col = circlize::colorRamp2(c(-2, 0, 2), c("navyblue", "white", "firebrick"))
)


cairo_pdf(file = file.path(output.dir, 'heatmap_summary.pdf'),
          width = 6,
          height = 10,
          onefile = T)
draw(p1, padding =unit(c(60, 10, 10, 60), "mm"))
dev.off()


cairo_pdf(file = file.path(output.dir, 'heatmap_summary.pdf'),
          width = 6,
          height = 10,
          onefile = T)
draw(p2, padding =unit(c(60, 10, 10, 60), "mm"))
dev.off()





# pdf(file = file.path(output.dir, 'heatmap_summary.pdf'),
#     width = 18, height = 30)
# draw(p1, padding =unit(c(60, 10, 10, 60), "mm"))
# dev.off()
# 
# pdf(file = file.path(output.dir, 'heatmap_summary_FDRlt0.1.pdf'),
#     width = 18, height = 30)
# draw(p2, padding =unit(c(60, 10, 10, 60), "mm"))
# dev.off()
```

